臺灣臺南地方法院刑事裁定
110年度單聲沒字第271號
聲  請  人  臺灣臺南地方檢察署檢察官
被      告  謝寳貴


            楊正全


上列聲請人因被告詐欺案件（109年度偵字第3883號），聲請單
獨宣告沒收扣押物（110年度聲沒字第430號），本院裁定如下：
    主  文
扣案之偽造新臺幣伍拾元通用貨幣陸枚均沒收之。
其餘聲請駁回。
    理  由
一、聲請意旨略以：被告楊正全、謝寳貴涉犯詐欺案件，經臺灣
    臺南地方檢察署檢察官以109年度偵字第3883號為緩起訴處
    分確定，且於110年5月17日緩起訴期滿未經撤銷。經警查扣
    之具部分毀損、氧化變色、單面磨光的劣質50元硬幣123枚
    、偽造之50元硬幣6枚，為被告2人所有供犯罪所用之物，業
    據被告2人坦承不諱，爰依刑事訴訟法第259條之1、刑法第3
    8條第2項規定，聲請宣告沒收等語。
二、按檢察官依第253條或第253條之1為不起訴或緩起訴之處分
    者，對刑法第38條第2項、第3項之物及第38條之1第1項、第
    2項之犯罪所得，得單獨聲請法院宣告沒收，刑事訴訟法第2
    59條之1定有明文。再按違禁物或專科沒收之物得單獨宣告
    沒收；又偽造、變造之通用貨幣、紙幣、銀行券，減損分量
    之通用貨幣及前條之器械原料，不問屬於犯人與否，沒收之
    ，刑法第40條第2項、第200條分別定有明文。末按檢察官依
    法為不起訴或緩起訴處分確定後，若本得基於違禁物或專科
    沒收物之相關規定聲請法院單獨宣告沒收，卻未援引各該相
    關規定或贅引刑事訴訟法第259條之1作為聲請依據時，因該
    等物品本即屬應宣告沒收且得單獨聲請法院宣告沒收之物，
    法院此時仍得裁定宣告沒收之，並自行援引適當之規定，不
    受檢察官聲請書所載法條之限制（臺灣高等法院暨所屬法院
    98年法律座談會刑事類提案第39號研討結果意旨參照）。
三、經查：
(一)被告楊正全、謝寳貴涉犯詐欺案件，經臺灣臺南地方檢察署
    檢察官以109年度偵字第3883號為緩起訴處分確定，且於110
    年5月17日緩起訴期滿未經撤銷。有上開緩起訴處分書及臺
    灣高等法院被告前案紀錄表等件在卷可稽。查證人即告訴人
    黃敏惠交警扣案之50元硬幣34枚，經送中央造幣廠鑑定結果
    以：送鑑50元硬幣34枚，其中偽幣6枚、真幣28枚等語，有
    中央造幣廠108年10月30日台幣品字第1080003247號函附卷
    可稽，堪認上開扣案之50元硬幣其中6枚，確屬偽造之通用
    貨幣無訛，自應依前開規定，宣告沒收之，從而，本件聲請
    人聲請將上開偽幣6枚單獨宣告沒收之，要無不合，應予准
    許。至聲請人援引刑法第38條第2項規定，揆諸上開說明，
    本院不受聲請書所載法條之限制，附此敘明。另上開扣押物
    其中真幣28枚係告訴人黃敏惠提出交由警方扣押，有臺南市
    政府警察局第二分局扣押筆錄、扣押物品目錄表、收據等附
    卷可稽（他字卷第15至18頁），查無證據可證明前揭扣案之
    真幣28枚係被告二人所有，從而，本件聲請人聲請單獨宣告
    沒收前揭扣案之真幣28枚，於法尚有未合，就此部分應予駁
    回。
(二)另警方於被告謝寳貴車上所查扣之95枚50元硬幣，固為被告
    謝寳貴所有，然經送中央造幣廠鑑定之結果為：「該等幣幣
    面有毀損或氧化變色等情形，目視可見之圖紋特徵及成分與
    真幣相符，該等幣均屬真幣」。有中央造幣廠109年1月21日
    台幣品字第1080004210號函在卷可參。足認扣押之硬幣95枚
    雖「幣面有毀損或氧化變色等情形」，然「目視」可見之圖
    紋特徵及成分與真幣相符，該等幣均屬真幣。又依污損破損
    不適流通之紙幣及硬幣收兌標準第6條規定：「硬幣有下列
    情形之一者，不予收兌：一、故意損壞。二、已作廢之硬幣
    。三、故意鑿蓋硬印戳記，致重量減少或形式改變。四、經
    火燻、火焚、水漬、油漬、塗染、腐蝕或其他情事，致不能
    辨認真偽。」，第8條規定：「硬幣遭火焚等原因，依肉眼
    或一般機器設備難以辨別真偽者，經有關機關（構）鑑定完
    成化驗，憑其證明核兌之。」，第9條規定：「申請第五條
    或第八條之鑑定，應依鑑定機關（構）之規定，繳納鑑定手
    續費。」，而本件扣案之真幣95枚，以「目視」即可辨別為
    真幣，並無前揭收兌標準第8條規定之「依肉眼或一般機器
    設備難以辨別真偽者」之情形，被告二人即無前揭收兌標準
    第9條規定之需「繳納鑑定手續費」之狀況，即非檢察官於
    偵查中訊問其等「明知...銀行須收鑑定費或折價兌換」之
    貨幣，參以被告謝寶貴於警詢時供稱：扣案95枚50元硬幣我
    是要拿來花用的，扣掉我目前所剩的95枚，305枚都已花費
    使用，我有拿去便利商店用過，也有來娃娃機，有些平時花
    用等語（警卷第20至21頁），則前揭扣案之真幣95枚難認係
    被告二人供犯刑法第339條之2第1項以不正方法由自動付款
    設備取財罪所用之物，從而，本件聲請人聲請單獨宣告沒收
    前揭扣案之真幣95枚，於法亦有未合，就此部分亦應予駁回
    。
四、依刑事訴訟法第220條、第455條之36第2項，刑法第40條第2
    項、第200條，裁定如主文。
中　　華　　民　　國　　110 　年　　10　　月　　6 　　日
　　　　　　　　　刑事第十三庭  法　官　王惠芬
以上正本證明與原本無異。
如不服本裁定，應於送達後5日內，向本院提出抗告狀。
　　　　　　　　　　　　　　　　書記官　陳杰瑞
中　　華　　民　　國　　110 　年　　10　　月　　6 　　日